【裁判字號】    92,上訴,786
【裁判日期】    920530
【裁判案由】    強盜
【裁判全文】
臺灣高等法院高雄分院刑事判決                    九十二年度上訴字第七八六號
    上  訴  人
    即  被  告  乙○○
    指      定
    辯  護  人  本院公設辯護人孫妙岑
右上訴人因強盜案件，不服臺灣高雄地方法院九十二年度訴字第六三七號中華民國九
十二年三月三十一日第一審判決（起訴案號：臺灣高雄地方法院檢察署九十二年度偵
字第四八二一號），提起上訴，本院判決如左：
    主  文
上訴駁回。
    事  實
一、乙○○因無力償還地下錢莊之債務，竟萌生歹念，基於意圖為自己不法所有之強
    盜犯意，於民國九十二年三月二日凌晨一時二十分許，攜帶先前自超商購得備用
    之口罩一只，及取自家中其家人所有客觀上足以致人死傷之兇器水果刀一把，至
    高雄市三民區○○○路六十五號前華僑銀行附近守候，迨於是日凌晨一時五十分
    許，見甲○○一人獨自進入位於同路段五十五號華僑銀行所設之自動櫃員機室提
    領現款時，認有機可乘，即尾隨甲○○進入該室內，從背後以左手抓住甲○○之
    胸前上衣，並以右手持水果刀抵住甲○○頸部之強暴方式，喝令甲○○不准動及
    提領現款新台幣（下同）三萬元，致使甲○○不能抗拒，而依其指示操作提款，
    惟因甲○○之存款不足，致無法提領，乙○○乃再次強令甲○○查詢餘額，及提
    領全部之餘額七千元，於甲○○依乙○○之指示操作時，適為在附近高架橋工地
    施工之工人陳榮宗、楊正文等人發覺有異，而上前堵住該自動提款機室出入口後
    ，旋遭據報前來之員警逮獲，致未得逞，並當場扣得水果刀一把、口罩一只。
二、案經高雄市政府警察局三民第一分局報請臺灣高雄地方法院檢察署檢察官偵查起
    訴。
    理  由
一、右揭事實，已據上訴人即被告乙○○（下稱被告）於警、偵訊、原審及本院審理
    時坦承不諱，核與被害人甲○○於警訊中供述之情節相符，並經證人即在案發現
    場附近施工之陳榮宗、楊正文於警訊時證述明確；此外，復有水果刀一把、口罩
    一只扣案足憑，及案發現場、做案工具、被告摸擬犯行之照片十二幀在卷可稽，
    被告自白與事實相符，自得採為論罪之依據，本件事證明確，被告之犯行堪以認
    定。
二、按強盜罪所施用之強暴、脅迫手段，祇須足以壓抑被害人之抗拒，使其喪失意思
    自由為已足，縱令被害人實際無抗拒行為，仍於強盜罪之成立，不生影響，最高
    法院三十年度上字第三０二三號判例可資參照。本件被告乙○○除以手自後抓住
    被害人甲○○胸前上衣外，並持足供兇器使用之水果刀一把，抵住無任何防禦之
    被害人頸部，客觀上已屬強暴之行為，被害人甲○○處於上開情形之下，顯已達
    於喪失意思自由至不能抗拒，而依被告之指示提領財物未得手，已無疑義。核被
    告所為，係犯刑法第三百三十條第二項、第一項之攜帶兇器強盜未遂罪。又被告
    已著手強盜行為之實施，尚未得手即遭警查獲，為未遂犯，應依刑法第二十六條
    前段規定，減輕其刑。
三、原審以被告罪證明確，適用刑法第三百三十條第二項、第一項、第二十六條前段
    、第三十八條第一項第二款規定，審酌被告正值青壯之年，不圖上進，僅因地下
    錢逼債孔急，即率爾持具殺傷力之水果刀強盜，惡性非輕，且對社會治安及被害
    人身心造成之危害甚鉅，本應重懲，惟念其強盜之過程中未傷及被害人，及犯後
    坦認犯行，態度良好，並深表悔意，且經被害人表示原諒之意等一切情狀，量處
    有期徒刑三年八月。並以公訴人固以被告犯後坦白犯行等一切情狀而求處有期徒
    刑一年六月，及辯護人以被告犯罪之情狀顯可憫恕為由，求為再依刑法第五十九
    條之規定酌減其刑等語，惟本罪之最輕法定刑度為七年以上之有期徒刑，且參酌
    被告上開犯罪之一切情狀觀之，實無刑法第五十九條犯罪之情狀可憫恕之情形，
    是仍認以量處有期徒刑三年八月為適當，而不依公訴人之求刑，及不再依刑法第
    五十九條酌減其刑；又以扣案之口罩一只為被告所有，且供犯罪所用之物，業據
    被告陳明在卷，並有發票一紙附卷足憑，應依刑法第三十八條第一項第二款規定
    ，宣告沒收，另扣案之水果刀一把，雖供本件犯罪所用，惟係被告自家中取出，
    並非被告所有，而係其家人所有乙情，亦據被告供陳明確，故不併為沒收之諭知
    。原審認事用法核無違誤，量刑亦稱妥適，被告上訴意旨徒以原審量刑過重而指
    摘原判決不當，為無理由，應予駁回。
據上論結，應依刑事訴訟法第三百六十八條，判決如主文。
本案經檢察官方娜蓉到庭執行職務。
中    華    民    國      九十二      年      五      月     三十   日
                              臺灣高等法院高雄分院刑事第一庭
                                  審判長法官  曾永宗
                                        法官  郭玫利
                                        法官  邱永貴
右正本證明與原本無異。
如不服本判決應於收受本判決後十日內向本院提出上訴書狀，其未述上訴理由者，
並得於提起上訴後十日內向本院補提理由書狀（均須按他造當事人之人數附繕本)「
切勿逕送上級法院」。
                                      書記官  梁雅華
中    華    民    國      九十二      年      五      月     三十   日
附錄本案論罪科刑法條全文：
犯強盜罪而有第三百二十一條第一項各款情形之一者，處七年以上有期徒刑。
前項之未遂犯罰之。


司法院資訊處製作；財團法人民間司法改革基金會備份。
